臺灣彰化地方法院民事判決　94年度訴字第268號
原　　　　告　乙○○
兼訴訟代理人　甲○○
被　　　　告　丙○○○
上列當事人間請求拆屋還地事件，經本院於民國94年8月17日言
詞辯論終結，判決如下：
    主      文
被告應將坐落彰化縣田尾鄉○○段打簾小段四九四地號土地上如
附圖所示編號Ａ部分：面積七十二平方公尺之二層加強磚造樓房
，編號Ｂ部分：面積三十九平方公尺之鐵架雨棚拆除，並將該部
分土地交還原告及其他共有人全體。
訴訟費用由被告負擔。
    事實及理由
一、原告起訴主張：坐落彰化縣田尾鄉○○段打簾小段 494、49
    4-2地號等土地（下稱系爭土地）原為原告、李清一及訴外
    人李張英賢、李文彰所共有。李清一生前未經原告同意，竟
    於系爭土地上如附圖所示編號Ａ、Ｂ部分興建二層加強磚造
    樓房及鐵架雨棚（下稱系爭建物）使用，無權占用系爭土地
    ；嗣因李清一死亡，其所有系爭土地之應有部分及系爭建物
    均由被告單獨繼承，繼續占有使用，爰基於所有人物上請求
    權之法律關係，請求被告拆屋還地等語。並聲明：如主文所
    示。
二、被告則以：系爭建物為伊繼承自其父李清一，已蓋了二十幾
    年，現為伊所有；系爭土地於系爭建物建造當時，為原告之
    父及被告之二位叔公共三人所共有，原告之父、其二位叔公
    均同意被告之父建造系爭建物；且被告於系爭土地上亦有應
    有部分本為1/4，現共有人李張英賢、李文彰亦同意被告使
    用其等之應有部分各為2/8及1584/10000之土地，系爭建物
    實無超過被告得使用範圍甚明；原告主張拆屋並無理由等語
    ，茲為抗辯。並聲明：原告之訴駁回。
三、原告主張系爭土地現為原告、被告及李張英賢、李文彰所共
    有，而被告於如附圖所示編號Ａ、Ｂ部分蓋有系爭建物等情
    ，有土地登記謄本附卷可稽，並經本院會同北斗地政事務所
    測量人員現場勘測明確，製有勘驗筆錄及土地複丈成果圖附
    卷可憑，被告對此亦不爭執，應堪信為真實。被告以系爭建
    物於建造當時，曾得全體共有人同意為抗辯，但為原告所否
    認，是本件之爭點即在被告對系爭建物於系爭土地上，是否
    有合法占有使用權利一節。
四、按土地共有人之一，對於土地之特定部分使用收益，仍須徵
    得其他共有人全體之同意，否則對於土地之全部或任何一部
    分無自由使用收益之權利，且無土地法第34條之1第1項規定
    之適用，此觀最高法院92年度台上字第2027號判決意旨自明
    ；又按，共有人未經其他共有人之同意，就共有物之特定部
    分占有使用，縱未逾其應有部分，仍屬侵奪其他共有人所權
    ，其他共有人得本於有除去其妨害或請求向全體人反還占用
    部分，此最高法院亦著有93年度台上字第249號判決可資參
    照。
五、另按以無權占有為原因，請求返還土地者，土地所有權人對
    其土地被無權占有之事實無舉證責任，占有人應就其取得占
    有係有正當權源之事實證明之（最高法院85年度台上字第11
    20號裁判要旨參照），故本件被告自應就其占有系爭土地有
    合法權源負舉證之責。被告抗辯系爭土地於系爭建物建造當
    時，土地之全體共有人，即原告之父及被告之二位叔公，均
    同意被告之父建造系爭建物，惟此已為被告所否認；被告並
    無建造系爭建物當時之同意書或其他證據可供證明，雖被告
    聲請本院傳訊原告甲○○之兄、及被告之嬸嬸、姪子為證據
    方法，以證明渠曾自原土地共有人聽聞被告之父建屋得有同
    意；惟查，被告自承系爭建物已建築超過二十年，而事隔久
    遠，且該原共有人三人均已過世多年，及原告甲○○與其兄
    ，二人前因土地分割而涉訟致感情不睦，是其證詞恐因積怨
    有所偏頗；又被告之嬸嬸、姪子為被告之親屬，為避免被告
    房屋遭拆除，渠證言亦難免有偏袒被告之虞，況該證人三人
    亦非同意被告之父建屋之當事人，所有證詞僅屬間接聽聞，
    原告及本院難以就同意當時之全貌、同意之內容予以詳究，
    縱予傳訊對本件事實之釐清應無助益，是本院認尚無傳訊之
    必要；此外被告復未提出其他證據予以證明，被告空言主張
    其占有之權源，礙難採信，被告上開所辯，尚不足為其有利
    之認定。
六、綜上所述，原告基於民法第767條、第821條之規定，請求被
    告將坐落彰化縣田尾鄉○○段打簾小段四九四地號土地上如
    附圖所示編號Ａ部分：面積七十二平方公尺之二層加強磚造
    樓房，編號Ｂ部分：面積三十九平方公尺之鐵架雨棚拆除，
    並將該部分土地交還原告及其他共有人全體，為有理由，應
    予准許。
七、訴訟費用負擔之依據，民事訴訟法第78條。
中　　華　　民　　國　　94　　年　　9　 　月　　7 　　日
                         民事第一庭
                           法　官　吳俊螢
以上正本係照原本作成。
如對判決上訴，應於判決送達後20日內向本院提出上訴狀。
中　　華　　民　　國　　94　　年　　9　　月　　8 　　日
                      　　　    書記官　林文斌
